臺灣基隆地方法院交通事件裁定　　　　　96年度交聲字第94號
移送機關即
原處分機關　交通部公路總局臺北區監理所基隆監理站
異　議　人
即受處分人　甲○○
上列受處分人因違反道路交通管理處罰條例案件，對於交通部公
路總局臺北區監理所基隆監理站中華民國96年3月19日所為之處
分（原處分案號：基監字第裁42-A7L900289號），聲明異議，本
院裁定如下：
    主  文
原處分撤銷。
甲○○不罰。
    理  由
一、原處分意旨略以：異議人即受處分人（下稱異議人）甲○○
    於民國96年1月22日8時42分許，駕駛車牌號碼360─CU號營
    業小客車，在臺北市○○○路與松江路口處，因不服員警舉
    發之紅燈迴轉行為，當場與員警發生爭執，並對員警咆哮、
    辱罵，為員警掣單舉發異議人「不服從依法執勤之警察或稽
    查人員指揮稽查」之違規，因而依道路交通管理處罰條例第
    60條第2項第1款之規定，裁處異議人罰鍰新臺幣（下同）90
    0元，並依同條例第63條第1項第1款（原裁決書漏引第1款）
    之規定，記違規點數1點（其所涉闖紅燈違規行為，另案裁
    決）。
二、異議意旨略以：異議人因超越雙黃線迴轉為員警攔查後，即
    將車靠邊停放，並依員警要求出示行照及駕照，經向員警請
    求開低一點金額的罰單，員警應允開立600元的罰單，嗣經
    異議人表示今日營業才賺300元，員警即叫異議人住口，並
    開立2張罰單，異議人拒簽，表示不能一罪二罰，也不能依
    心情來開單，員警又馬上開立2張罰單，要異議人簽名，並
    詢問異議人要拒簽還是拒收，或是拒簽、拒收，異議人表示
    該如何處理即如何處理，何以觸犯道路交通管理處罰條例第
    60條第2項第1款之不服稽查、指揮之規定？員警開立不服稽
    查、指揮之罰單實與事實不符，爰提起本件異議等語。
三、按交通法庭認為聲明異議有理由或聲明異議雖無理由而原處
    分不當或違法者，應以裁定將原處分經聲明異議部分撤銷，
    並自為裁定，道路交通案件處理辦法第20條前段定有明文。
    又按汽車駕駛人駕駛汽車不服從交通勤務警察或依法令執行
    交通指揮、稽查任務人員之指揮或稽查，而本章各條無處罰
    之規定者，處900元以上1,800元以下之罰鍰，道路交通管理
    處罰條例第60條第2項第1款定有明文。所謂「不服從指揮」
    ，係指不服從交通執法人員為疏導、管理交通對車輛、行人
    行進、停止等指揮行為；所謂「不服從稽查」，係指經攔停
    稽查而有拒絕查驗駕照、行照或其他足資稽查之文件者、拒
    絕停靠路邊而接受稽查者、以消極行為不服從稽查者、經以
    警報器、喊話器呼叫靠邊停車而不靠邊停車接受稽查取締或
    逃逸者之情形而言（參內政部警政署70年7月13日警署交字
    第19418號函釋），而受處分人本得對交通機關所為之交通
    裁罰有所不服，故倘違規者接受稽查後，對於稽查人員舉發
    交通違規之內容有所爭執，尚與上述條款所稱不服從指揮或
    稽查之構成要件有間，至若違規者於爭執中對執法人員有大
    聲咆哮、辱罵等情事，則屬刑法妨害公務、公然侮辱等罪章
    規範之範疇，不在道路交通管理處罰條例處罰之列。
四、經查：證人即本件舉發之員警諶佳宏到庭具結證稱：「……
    異議人的計程車迴轉過來，我就直接左轉將異議人的計程車
    攔停路旁，我就請異議人出示駕、行照，並告知他違規紅燈
    迴轉，異議人有出示駕、行照，異議人就陳述他今天很早出
    門，希望可以處罰輕一點，我告知他違規的事項有3項，第
    1是紅燈越線，第2是行人穿越道臨時停車，第3是紅燈迴轉
    ，後來我告訴異議人我舉發行人穿越道臨時停車，並告誡他
    不要再紅燈迴轉，異議人此時爭執他沒有違規，叫我不要告
    發他，我告訴異議人他的違規是屬實的，請他不要再爭議，
    此時，異議人就對我咆哮說警察都是看心情開單，心情好就
    少開，心情不好就多開，我告訴他說不是這個樣子，警察不
    是依照心情在開單，且我當時也沒有心情不好，結果異議人
    就開始出現言語失控的情形，並罵三字經（他媽的），我告
    訴異議人說罵我三字經，可能觸犯妨害公務，他說上法院也
    沒有關係，『他媽的』是語助詞，我那時有呼叫勤務中心請
    警備隊過來，我當時有錄音，但是後來發現後半段異議人辱
    罵的部分沒有錄到，所以我就請警備隊的人離開，另外1名
    同事有過來支援我，我同事也是勸異議人說這件事單純違規
    ，不需要辱罵警察造成妨害公務上法院，異議人說上法院也
    沒有關係，他也不怕，後來異議人也叫我同事站在車前面，
    他要用車撞他，我同事不理會他我就依他違規情形告發他紅
    燈迴轉，及第二張不服員警依法稽查取締（紅燈迴轉是先開
    ，不服稽查是異議人咆哮辱罵完才開）。我是2張同時詢問
    他要不要在罰單上簽名，他說不要簽，我請他說明理由，他
    也不說，也不表示，我就問他是拒收及拒簽，還是拒簽但收
    受紅單，他也是不表示，我現場有告訴異議人請他到監理站
    去查，就把行、駕照還給他，我就離開了。（問：異議人不
    服依法執勤之警察或稽查人員之事實為何？）是指異議人上
    述出言咆哮、對警員辱罵的情形，與拒簽、拒收無關」等語
    （見本院96年4月23日訊問筆錄），顯見異議人於員警攔停
    時，有將車輛停靠路旁接受稽查，且依員警之指示出示行、
    駕照，並等候員警開完罰單發還行照、駕照之時，始行離開
    ，並無不出示行照、駕照或不服從員警之指示提前離開現場
    或有其他以消極行為不服從稽查等情形，至異議人縱於交通
    勤務警察稽查時，因爭執舉發內容而對執勤警察有「大聲咆
    哮」、「辱罵」等行為，然其既無上述所謂不服從稽查之情
    ，此係另涉是否構成刑法妨害公務罪章或其他刑罰法律之問
    題，尚與不服從指揮或稽查之行為無涉。
五、綜上所述，異議人於上開時地為警攔停後所為之行為，尚非
    屬道路交通管理處罰條例第60條第2項第1款所規範之範圍，
    是原處分機關認異議人有上開違規行為，而依道路交通管理
    處罰條例第60條第2項第1款、第63條第1項第1款之規定，裁
    處異議人罰鍰900元，並記違規點數1點，即難認允當。本件
    異議人之異議為有理由，爰將原處分撤銷，並自為不罰之裁
    定。
六、據上論斷，應依道路交通案件處理辦法第20條，裁定如主文
    。
中　　華　　民　　國　　96　　年　　4　　月　　30 　　日
                  交通法庭法　官　 王美婷
以上正本證明與原本無異。
對於本件裁定如有不服，應於收受送達後5日內，向本院提出抗
告書狀，敘述抗告之理由，抗告於臺灣高等法院。
中　　華　　民　　國　　96　　年　　4 　　月　　30　　日
                          書記官   劉珍珍
